【裁判字號】    99,聲再,33
【裁判日期】    990316
【裁判案由】    偽造文書
【裁判全文】
臺灣高等法院臺南分院刑事裁定          99年度聲再字第33號
再審聲請人
即受判決人  甲○○
上列聲請人因偽造文書案件，對於本院83年度上易字第1844號，
中華民國84年6 月29日第二審確定判決（第一審案號：臺灣雲林
地方法院83年度易字第266 號，起訴案號：臺灣雲林地方法院檢
察署82年度偵字第4352號），聲請再審，本院裁定如下：
    主  文
再審之聲請駁回。
    理  由
一、聲請意旨略以：
 (一)最高法院86年度台上字第1718號民事判決中第5頁第11行記載
   ：「上訴人曾抗辯：１、上訴人於刑事案件中，曾提出甲○
   ○、林忠志簽發之款項借用證、本票、計算書，及西螺農會
   活期儲蓄存款帳卡、西螺鎮郵局存摺等，足以證明廖樹榴確
   有領取存款借與甲○○、林忠志。２、上訴人於刑事案件中
   曾提出雲林縣斗六市調解委員會調解書，及提出上訴人廖樹
   榴先後多次自西螺鎮農會帳戶，將買賣系爭土地之價金匯至
   林忠志設於斗六市農會帳戶內有關之斗六市農會函附支票存
   摺存款對帳單、西螺鎮農會函及資金往來出入明細表、匯出
   匯款帳等，足以證明廖樹榴確有向甲○○、林忠志購買系爭
   土地之事實。…３、徐根在向廖謝榴購買系爭土地之價金，
   係分四次由第一商業銀行新莊分行之帳戶，透過合作金庫新
   莊支庫電匯至西螺鎮農會廖樹榴之帳戶內，並有在刑事案中
   提出之西螺鎮農會函附合作金庫應解匯款備查簿影本、第一
   商業銀行新莊分行函附存款明細分類帳影本，足以證明上訴
   人間確有買賣系爭土地。」等語，足以證明被告甲○○等人
   並無涉犯偽造文書之犯行，鈞院卻一概不理。
 (二)73年1月7日林張幼死亡，雲林地方法院故意重大違背民事訴
   訟法第168條及第253條，不但不宣布停止林張幼與張百興因
   上開樓房所有權所生爭議之訴（72年度訴字第173號），故意
   以詐騙命令繼承人甲○○、林忠志、林英甫、林淑姬等四人
   應承續訴訟。
 (三)雲林地方法院檢察署82年度偵字第4352號起訴書：
  1.王檢察官明知甲○○、林忠志、廖榭榴、徐根在等4人經各
    刑事法院接連判決偽造文書無罪，仍藉權力追訴依刑法第21
    4條二審制之偽造文書罪起訴，顯有違背刑事訴訟法第160條
    。
  2.王檢察官對被告甲○○所提出有利於己之證據不聞不問，全
    部拒收，更制止被告甲○○申訴，顯有涉犯刑法第165條湮
    滅證據罪。
 (四)臺灣雲林地方法院83年11月2日83年度易字第266號刑事判決
   ，重要三項證據如下：
  1.提出甲○○、林忠志父子簽發之款項借用證、本票、計算書
    、及西螺鎮農會活期儲蓄存款帳卡，西螺鎮郵局存摺等足資
    證明廖榭榴確有取款借與甲○○。
  2.提出斗六市調解委員會調解書，及斗六市農會函附支票存摺
    存款對帳單、西螺鎮農會函附及資金往來出入明細表、匯出
    匯款帳等，足以證明廖榭榴確有向甲○○購買系爭土地之事
    實。
  3.徐根在分四次將土地買賣價金電匯至西螺鎮農會廖謝榴開設
    之帳戶內，第一次於80年5月4日定金35萬元，第二次於同年
    月13日電匯90萬元，第三次於同年月27日電匯125萬元，第
    四次於同年月30日電匯99萬元。由第一商業銀行新莊分行帳
    戶，透過合作金庫新莊支庫電匯至西螺鎮農會廖榭榴之帳戶
    內，並有西螺鎮農會函附合作金庫應解匯款備查簿影本，第
    一商業銀行新莊分行函附存款明細分類帳影本，足資證明徐
    根在與廖榭榴確有買賣系爭土地。
  (五)台南高分院83年度上易字第1844號判決之承辦法官徐宏志、
    84年度聲再字第162號裁定之承辦法官及王文德檢察官，就
    有利於被告4人之重要證據均不予調查、審酌，有故意委棄
    其應有調查義務之違法，顯涉犯刑法第124條、第125條第3
    款前段之瀆職罪，第165條隱匿湮滅證據罪、第213條偽造文
    書罪。
  (六)臺南高分院八十六年度上更(一)字第八五號民事判決：
   1.其第三頁末第三行記載：原告之房屋尚存在，其權益並無
     任何損害之事實。
   2.其第五頁第十一行記載：經第一審法院刑事判決認定屬實
     ，而諭知被上訴人四人均無罪判決之有利於被上訴人等之
     重要證據均不予採信，應於審判期日調查證據不予調查，
     亦未說明其理由於判決書上，違反刑事訴訟法第三百一十
     條第二款、第四百二十一條，依據刑事訴訟法第三百七十
     九條第十、十四款規定，其判決當然違背法令，且認定事
     實不憑證據違背法令，違反刑事訴訟法第一百五十四條、
     第三百七十八條。
   3.其第九頁末第五行起記載：甲○○、林忠志與廖榭榴間所
     成立土地買賣為真正，該刑事確定判決並未查明被上訴人
     廖榭榴等所提出諸重要證據及理由，而遽以認定被上訴人
     廖榭榴、徐根在以及甲○○、林忠志等人均有罪，難謂合
     法。認定事實不憑證據，違反刑事訴訟法第一百五十四條
     、第一百五十五條第二項、第一百六十條及第三百七十八
     條。
  (七)臺南高分院檢察署八十七年度議字第六八四號聲請再議駁回
    處分書：
   1.其第五頁第二行起記載：是不論被告間係以贈與或買賣為
     移轉登記原因，證人許明舜證稱，對國家稅捐之徵收自不
     生影響，又證人邱麗惠證稱，對地政機關之管理亦不生影
     響，即證明不致生損害於公眾。
   2.其第五頁第五行起記載：查地上權係物權，聲請人張百興
     若有取得地上權之權源，並不因該土地所有權人之變更而
     受影響，故甲○○、廖榭榴、徐根在間就425-2、425-15號
     二筆建地之買賣與張百興無關，且亦無任何權益存在，核
     與刑法第二百十四條「足以生損害於公眾或他人」之要件
     不符。
  (八)雲林地方法院八十七年度訴字第四二六號民事判決於第七頁
    第九行起記載：「另被告張百興所提出臺南高分院八十三年
    度上易字第一八四四號刑事確定判決並未調查證據明確，且
    未於判決理由中說明不採於訴外人甲○○、林忠志有利證據
    之理由，嚴重違背法令」等語。
  (九)又最高法院86年台上字第1718號民事判決書中第2頁末第4行
    、第5頁第11行起、臺灣高等法院臺南分院86年上更(一)字第
    85號民事判決書中第5頁第10行、第9頁末第7行與第14頁末
    第6行起、臺灣高等法院臺南分院檢察署87年度議字第684號
    處分書第5頁第2行與第4行起、雲林地方法院87年度訴字第
    426號民事判決書中第7頁第9行、最高法院88年度台上字第
    1424號民事判決、雲林地方法院檢察署89年度偵續字第2號
    起訴書、雲林地方法院90年度易字第83號刑事判決、臺灣高
    等法院臺南分院90年度上易字第1103號刑事判決、94年度上
    易字第63號民事判決、98年度台再字第22號民事裁定所載指
    摘顯示，均為對原告張忠雄和張百興不利之判決及指摘原審
    刑事確定判決並未查明被上訴人等所提出之證據，即遽以推
    測和擬制之方法認定被上訴人等有罪，確實非法。
  (十)綜上，原確定判決有足以影響於判決之重要證據漏未審酌，
    且有確實之新證據，爰依刑事訴訟法第420條第1項第1、2、
    3、4、6款及第421條之規定聲請再審云云。
二、按有罪之判決確定後，有左列情形之一者，為受判決人之利
    益，得聲請再審︰一、原判決所憑之證物已證明其為偽造或
    變造者。二、原判決所憑之證言、鑑定或通譯已證明其為虛
    偽者。三、受有罪判決之人，已證明其係被誣告者。四、原
    判決所憑之通常法院或特別法院之裁判已經確定裁判變更者
    。五、參與原判決或前審判決或判決前所行調查之法官，或
    參與偵查或起訴之檢察官，因該案件犯職務上之罪已經證明
    者，或因該案件違法失職已受懲戒處分，足以影響原判決者
    。六、因發現確實之新證據，足認受有罪判決之人應受無罪
    、免訴、免刑或輕於原判決所認罪名之判決者。前項第一款
    至第三款及第五款情形之證明，以經判決確定，或其刑事訴
    訟不能開始或續行非因證據不足者為限，得聲請再審，刑事
    訴訟法第420條定有明文；又不得上訴於第三審法院之案件
    ，除前條規定（即刑事訴訟法第420條）外，其經第二審確
    定之有罪判決，如就足生影響於判決之重要證據漏未審酌者
    ，亦得為受判決人之利益，聲請再審，並應於送達判決後20
    日內為之。同法第421條、第424條分別定有明文。
三、經查：
  (一)本件聲請人據以聲請再審之原判決（即本院83年度上易字第
    1844號）係屬刑事訴訟法第376 條規定之不得上訴於第三審
    法院之案件，民國84年6 月29日宣判後，判決書送達聲請人
    即告確定，並於84年8 月26日執行完畢，聲請人隨即聲請再
    審，經本院於84年9 月13日以84年度聲再字第162 號裁定駁
    回，有臺灣高等法院被告前案紀錄表附卷可參。聲請人再於
    99年3月5日以本件確定判決有重要證據漏未審酌為由而聲請
    再審，顯逾前揭20日期間，其聲請自非合法。
  (二)再者，「再審無理由經裁定駁回後，不得更以同一原因聲請
    再審。」刑事訴訟法第434條第2項亦定有明文。本件聲請人
    之聲請事由，業經多次向本院聲請再審，均經以無再審理由
    駁回，有本院92年度聲再字第166號、96年度聲再字第22號
    、96年度聲再字第48號、96年度聲再字第81號、97年度聲再
    字第2號、97年度聲再字第39號、97年度聲再字第68號、98
    年度聲再字第25號、98年度聲再字第110號、99年度聲再字
    第12號等歷次裁定可稽，聲請人以同一原因重行聲請再審，
    於法亦有未合。
據上論斷，應依刑事訴訟法第433條、第434條第1項、第2項，裁
定如主文。
中    華    民    國    99    年    3     月    16    日
                  刑事第七庭  審判長法  官  李文福
                                    法  官  顏基典
                                    法  官  陳顯榮
以上正本證明與原本無異。
不得抗告。
                                    書記官  劉岳文
中    華    民    國    99    年    3     月    16    日

司法院資訊處製作；財團法人民間司法改革基金會備份。
